【裁判字號】    97,交抗,740
【裁判日期】    970626
【裁判案由】    違反道路交通管理處罰條例
【裁判全文】
臺灣高等法院交通事件裁定             97年度交抗字第740號
抗  告  人
即受處分人  佑澤電子工業有限公司
代  表  人  甲○○
代  理  人  乙○○
上列抗告人因道路交通管理處罰條例案件，不服臺灣臺北地方法
院97年度交聲字第533號，中華民國97年5月21日裁定（原處分案
號：臺北市交通事件裁決所北市裁二字第22-A00000000號），提
起抗告，本院裁定如下：
    主  文
抗告駁回。
    理  由
一、原裁定意旨略以：
    (一)本件異議意旨略以：異議人即受處分人佑澤電子工業有限
      公司（下稱佑澤公司）所有，車牌號碼2618-ET號自用小
      客車，經警逕行舉發認有於民國96年12月30日上午9時54
      分許，在臺北市○○○○道長春路入口處，限速70公里之
      路段，以時速88公里之速度超速行駛之違規行為。然異議
      人所有之上開自用小客車在上開時間行經上開路段時，因
      早已知悉該處裝置有測速照相設備，遂特地將時速降至70
      公里以下，係後方另有其他車輛超速急駛而來，該台超速
      車輛超越異議人之上開自用小客車之際，又適於異議人所
      有之上開自用小客車行經測速照相設備前時，致測速照相
      設備將異議人所有之上開自用小客車誤拍為違規車輛，而
      逕行舉發。惟異議人所有之上開自小客車確無超速行駛之
      情事，經向原處分機關陳述意見後，仍認異議人所有之上
      開自用小客車有上開超速行駛，違反道路交通管理處罰條
      例第40條規定之違規行為，裁處異議人罰鍰新臺幣（下同
      ）1,600元。為此聲明異議。
    (二)按汽車駕駛人，行車速度，超過規定之最高時速，或低於
      規定之最低時速，處1,200元以上2,400元以下罰鍰，道路
      交通管理處罰條例第40條第1項定有明文。再駕駛人行車
      速度，超過規定之最高時速未滿20公里者，如係汽車，且
      於期限內繳納或到案聽候裁決者，依違反道路交通管理事
      件統一裁罰基準及處理細則第2條第2項所定之違反道路交
      通管理事件統一裁罰基準表之規定，應裁罰1,600元。
    (三)經查：異議人所有之上開自用小客車有於上開時間在速限
      70公里之上開路段，以時速88公里之速度超速行駛，經設
      置在該路段之固定式雷達測速照相設備拍得違規採證照片
      後，經證人翁憲堂即臺北市政府警察局中山分局員警在違
      規採證照片上套用「去向車右判斷表」後，因違規採證照
      片中異議人所有之上開自用小客車後半部顯現於「去向車
      右判斷表」斜線區域內，為該張違規採證照片之被測車輛
      ，證人翁憲堂遂依法予以製單逕行舉發之事實，業經證人
      翁憲堂於本院訊問時證述：「我是依據照片數據研判後掣
      單舉發，那是固定式的雷達測速器……」、「我們根據廠
      商提供的測速對照表，車子如果在感應室裡面照到的就是
      那個超速。」等語在卷，並有本案違規採證照片以及違規
      採證照片套用「去向車右判斷表」結果照片各一張在卷可
      稽。且核諸本件違規採證照片中，除異議人所有之上開自
      用小客車外，同向右前方第二車道上雖尚有另一台黑色休
      旅車行經該處，然經套用「去向車右判斷表」後，僅異議
      人所有之上開自用小客車後半部在用以表示雷達測速照相
      設備雷達波範圍之斜線區域內，該台行駛於異議人車輛右
      前方之黑色休旅車則在雷達波範圍之斜線區域外，並無兩
      輛車同時均在雷達波範圍之斜線區域內，致無法判斷或誤
      判究係何者始為本件違規採證照片之被測車輛之情事，堪
      認異議人所有之上開自用小客車即係本件違規採證照片之
      被測車輛無誤。異議人辯稱該台黑色休旅車始為超速行駛
      之違規車輛，係雷達測速照相設備誤拍云云，要係事後卸
      責之詞，不足採信。
    (四)次按本條例關於車輛駕駛人之處罰，如應歸責於車輛所有
      人者，處罰車輛所有人，道路交通管理處罰條例第85條第
      3項定有明文。又逕行舉發違反道路交通管理事件，經汽
      車所有人依通知單之應到案日期前到案，並告知違規駕駛
      人姓名、身分證統一編號及住址者，處罰機關應即另行通
      知違規駕駛人到案依法處理；逾應到案日期，處罰機關應
      依本條例第85條第3項規定處罰該汽車所有人，道路交通
      管理事件統一裁罰基準及處理細則第24條定有明文。亦即
      於舉發汽車駕駛人之駕駛行為違反道路交通管理事件中，
      固應對汽車駕駛人製單舉發，然除經警當場攔停製單舉發
      者外，舉發機關依道路交通管理處罰條例第7條之2第1項
      第5款規定，以諸如照相之或測速器等科學儀器取得違規
      證據資料逕行舉發者，舉發機關僅得依上開道路交通管理
      處罰條例第7條之2規定，對汽車所有人製單舉發，惟如經
      汽車所有人在舉發通知單所載之應到案日期前到案，並告
      知處罰機關該名超速駕駛之汽車違規駕駛人基本年籍資料
      者，處罰機關應即依上開道路交通管理事件統一裁罰基準
      及處理細則第24條規定，另行通知該名違規之汽車駕駛人
      到案依法處理，僅在汽車所有人逾期仍未告知之情形，處
      罰機關始得依同條後段及道路交通管理處罰條例第85條第
      3項規定，處罰該汽車所有人，此觀諸上開規定自明。
    (五)第查：異議人在收受原舉發機關臺北市政府警察局於97年
      1月15日所填製之北市警交大字第A00000000號舉發違反道
      路交通管理事件通知單後，於舉發違反道路交通管理事件
      通知單上所載之應到案日期即97年2月18日前，於97年1月
      21日提出申訴時，並未依道路交通管理處罰條例第85條第
      1項規定，檢附相關證據及應歸責人相關證明文件，向原
      處分機關告知應歸責人，迄於97年3月3日原處分機關裁決
      後，具狀聲明異議時，始在聲明異議狀上載明「駕駛：乙
      ○○」表明本件違規駕駛人，此觀諸申訴狀及聲明異議狀
      各一份即明，原處分機關自得逕以異議人為處罰對象予以
      裁罰。
    (六)總此，原處分機關依道路交通管理處罰條例40條第1項、
      道路交通管理事件統一裁罰基準及處理細則及違反道路交
      通管理事件統一裁罰基準表之規定，裁處異議人罰鍰
      1,600元，於法並無不合，異議人之異議為無理由，應予
      駁回。
二、抗告意旨略以：（原法院）法官一味相信警員的證詞，才會
    在未經進一步蒐集其他證據後為本人不利之裁定，有違無罪
    推定原則。警方未出示該測速器檢驗合格之證明，法院亦未
    傳喚該測速器之生產廠商到庭說明，或調閱該處監視錄影紀
    錄，即推翻抗告人之說法，有失公允。警方在法庭提出的判
    斷表上說是主要車體後方在斜線區內者，而在法庭上本人對
    照後發現主要是前方的車身在斜線區內，僅部分後半車身在
    斜線區內，和上方註明的條件不符，雖當庭提出質疑，然法
    官卻未對該疑問請教警方或測速器廠商，實有可議之處。本
    人私下詢問該測速器廠商得知，可能是警方設立的測速器有
    偏移的情形，既然如此，還能否適用該判斷圖，即有可疑。
    爰請撤銷原裁定，另為適法之裁定云云。
三、經查：抗告人之代理人於96年12月30日9時54分許，駕駛抗
    告人即佑澤電子工業有限公司所有車號2618-ET號自用小客
    車，行經建國高架道長春路入口（往南），該處限速70公里
    ，經測時速達88公里，超速18公里，為警掣單告發，經臺北
    市交通事件裁決所依道路交通管理處罰條例第40條之規定裁
    罰新臺幣1,600元。抗告人異議稱照片中另有一輛小客車，
    應是該小客車超速云云。惟查，依據卷附固定式雷達測速照
    相器「去向車右判斷表」，相片上顯示速度之被測車輛後半
    部會在判斷表斜線區內顯示出來。以該表配合該照相器所攝
    得之彩色照片觀之，抗告人所駕駛之車輛剛好落入斜線區之
    範圍，照片中另一輛小客車之車身則完全未落入斜線區域內
    ，則雷達測速照相器所測得超速之車輛，即為抗告人所駕駛
    之小客車無訛。綜上，抗告人確有警員所告發之違規事實，
    原法院因而駁回抗告人之異議，核無不合，調查亦無未盡之
    處。抗告人稱原法院調查未詳盡，核無理由，應該駁回。
四、據上論結，應依道路交通案件處理辦法第26條，刑事訴訟法
    第412條，裁定如主文。
中    華    民    國    97    年    6     月    26    日
                  刑事第十二庭  審判長法  官   蔡永昌
                                      法  官   蘇素娥
                                      法  官   陳榮和
以上正本證明與原本無異。
不得再抗告。
                                      書記官   林吟玲
中    華    民    國    97    年    6     月    27    日


司法院資訊處製作；財團法人民間司法改革基金會備份。
